【裁判字號】    89,上訴,3631
【裁判日期】    890726
【裁判案由】    毒品危害防制條例
【裁判全文】
臺灣高等法院刑事判決                      八十九年度上訴字第三六三一號
    上  訴  人  甲○○
    即  被  告
右上訴人因違反毒品危害防制條例案件，不服臺灣板橋地方法院八十九年度訴字第八
號，中華民國八十九年七月二十六日第一審關於轉讓第二級毒品罪部份之判決（
起訴案號：臺灣板橋地方法院檢察署八十九年度毒偵字第二一三七號），提起上訴，
本院判決如左：
    主      文
原判決關於甲○○轉讓第二級毒品罪暨定應執行刑部分均撤銷。
甲○○被訴轉讓第二級毒品罪部份，無罪。
    理      由
一、本件公訴意旨略以：被告甲○○於民國八十八年十月間某日，在臺北縣板橋市○
    ○路○段居仁巷口，無償轉讓第二級毒品安非他命壹包予乙○○吸用，迨八十八
    年十二月六日下午六時許，乙○○因持有第二級毒品安非他命（淨重０‧四公克
    ）為警查獲，經警員指示供出毒品供應者，嗣於同日下午六時三十分許，在上開
    處所查獲被告甲○○，因認被告甲○○涉有毒品危害防制條例第八條第二項轉讓
    第二級毒品罪嫌。
二、訊之被告甲○○，堅決否認曾於八十八年十月間轉讓第二級毒品安非他命予乙○
    ○之行為，且以因乙○○以電話聯絡向渠借錢，始於八十八年十二月六日下午六
    時許，前往右揭處所與乙○○見面等語置辯。
三、公訴人認被告涉有轉讓第二級毒品之行為，係以被告轉讓第二級毒品之行為，業
    據證人乙○○證述明確，並有重量０‧四公克之安非他命扣案為依據。惟按犯罪
    事實應依證據認定之，所謂證據，須適於為被告犯罪事實之證明者，始得採為斷
    罪資料，又共同被告不利於己之陳述，固得採為其他共同被告犯罪之證據，惟此
    項不利之陳述，須無瑕疵可指，而就其他方面調查，又與事實相符，始得採為其
    他共同被告事實之認定，最高法院五十三年度台上字第二七五０號、四十六年度
    台上字第四一九號判例分別著有明文。經查：
    (一)乙○○於八十八年十二月六日下午六時許，在臺北縣板橋市○○路○段居仁巷
      口為警查獲時，確持有安非他命（淨重０‧四公克），固有搜索扣押證明筆錄
      影本在卷可稽（偵二六四五三號卷第十一頁）。然查，乙○○就渠當時所持有
      安非他命之來源，前於警訊中陳稱係於該日以新臺幣（下同）一千元向被告所
      購得（同上卷第七頁反面、第八頁），繼於檢察官偵查、原審及本院調查時供
      稱渠安非他命係向綽號「華哥」之不詳姓名者所取得（同上卷第二五頁反面；
      原審訴八００號卷第二十頁；原審訴九四七號卷第二十頁；本院12.8.訊問筆
      錄），依乙○○所為供述，該日被警查獲時所持有之安非他命，均與被告所涉
      嫌於八十八年十月間轉讓安非他命行為無關，是則公訴人執該安非他命為被告
      於八十八年十月間轉讓第二級毒品行為之證據，自屬無據。
    (二)乙○○於被警查獲後，固曾指稱「我第一次向他購買是在八十八年十月十六日
      ，以一千元代價向他購買淨重０‧四公克一包安毒，兩次約定地點都是在板橋
      市○○路○段居仁巷口，就是今天被警方埋伏查獲的地點。」（同上偵查卷第
      八頁），然其嗣於檢察官偵查時，則稱「（你的『安』何來）是一位『華哥』
      者，不知真名，都是他打行動給我。」、「他於八十八年十月間有免費提供『
      安』給我，在板橋市○○路○段居仁巷口交給我，‧‧‧」（同上卷第二五頁
      正反面、第六六頁正反面），再於原審陳稱「他有提供一次安，零點四公克的
      安給我吸食。在八十八年十月中旬在臺北縣板橋市○○路居仁巷口給我的，沒
      有向我收錢，只有這一次而已。」（原審訴八００號卷第二十頁）、「甲○○
      曾拿安非他命給我，在八十八年十月中，在居仁巷口，是碰到甲○○之後，因
      我朋友想要『安』，我試探問甲○○，他說有安非他命，他說當天再約一個時
      間，當天下午我們又在居仁巷見面，他把安非他命交到我手上，差不多零點一
      、零點二公克，用紙包裝，他沒有跟我要錢，意思就是送給我，這次之後，就
      不曾再向甲○○要‧‧‧甲○○拿給我的那包，我拿給我的朋友，我自己沒有
      用那包安非他命，直接給朋友。」（原審訴九四七號卷第二十頁），其後於本
      院調查時，則稱「（十月時有無跟被告拿安非他命）我是跟阿華拿的，不是跟
      甲○○拿的。」（同上本院調查筆錄），是核乙○○上開陳述，其中關於被告
      是否於八十八年十月間轉讓安非他命予彼之供述，已見不一，即其於警訊、偵
      查、原審時指稱被告曾於八十八年十月間交付安非他命之情節，其中關於被告
      有無收取費用、重量、乙○○於取得之後究竟係供自己施用或轉交他人等與被
      告有無轉讓安非他命行為認定攸關事項部份，前後亦有不符之處，是則乙○○
      所為供述，顯然已具有瑕疵。
    (三)公訴人雖於起訴書犯罪事實內指稱本件係由員警先查獲乙○○，經員警指示供
      出毒品供應者，始於同日下午六時三十分許，在右揭處所查獲被告。經查，本
      件被告在右揭處所為警查獲之時，除在乙○○身上查得安非他命（淨重０‧四
      公克），另在被告身上則查獲一千元及分裝袋四個，有搜索扣押證明筆錄影本
      各一份在卷可稽（偵二六四五三號卷第十、十一頁），而據被告於警訊中曾供
      稱「當時乙○○打我的手機0000000000給我，要向我購買安毒新臺幣一千元，
      然後我約乙○○在板橋市○○路○段居仁巷口交貨，當我們碰頭開始交易時，
      乙○○把一千元交給我，然後我把安非他命一包淨重０‧四公克交給乙○○，
      於是埋伏警方就上前把我們查獲。」、「（你吸食安非他命是向誰購買）我是
      向綽號『呆呆』男子購買。」、「我向綽號『呆呆』男子購買過兩次，每次都
      是以新臺幣一千二百元向他購得安非他命約０‧四公克。」（同上偵查卷第四
      頁反面、第五頁），是依被告前於警訊中所為不利於己之供述，其係以一千二
      百元購入淨重０‧四公克之安非他命，嗣竟低於購入價格，以一千元出售予乙
      ○○，核與事理至屬相悖；再查，乙○○嗣於檢察官偵查時，業指稱該次實係
      以借錢為由而約被告前往右揭處所，核與被告所為供述相符，又被告若係因乙
      ○○向彼索取安非他命而前往，衡諸事理，其當亦依約攜帶乙○○所需之安非
      他命赴約，亦無僅於乙○○身上查獲安非他命之可能，是則被告因乙○○通知
      而前往右揭處所被查獲縱屬事實，然亦尚難據以而推測被告於八十八年十月間
      曾有轉讓安非他命予乙○○之行為。
    綜右理由，公訴人所援證據，或與本件認定被告有無於八十八年十月間轉讓第二
    級毒品之行為無關，或則具有瑕疵，而被告自警訊時起，迭於偵審中均堅決否認
    有轉讓安非他命予乙○○之行為，復無其他任何積極證據足以證明被告確有於八
    十八年十月間轉讓安非他命，自不得片面擷取乙○○所為供述，遽為不利於被告
    認定之依據，本件應認被告所涉轉讓第二級毒品行為，其犯罪尚屬不能證明。
四、原審未就乙○○之供述所具有瑕疵予以詳查，且被告既已否認有轉讓安非他命，
    原審就此消極事實，復以無其他補強證據足為佐證為由，遽認乙○○所為陳述可
    採，而就轉讓第二級毒品部份為被告論罪科刑之判決，自有未合，被告否認該部
    份犯罪行為而提起上訴，為有理由，應由本院將原審關於轉讓第二級毒品罪部份
    連同所定應執行刑之判決予以撤銷，並改為被告轉讓第二級毒品罪部份無罪之諭
    知。
五、檢察官併案（臺灣板橋地方法院檢察署八十九年度偵字第一七六七六號）部分，
    查與本件起訴事實完全相同，屬單一案件，附此敘明。
據上論斷，應依刑事訴訟法第三百六十九條第一項前段、第三百六十四條、第三百零
一條第一項判決如主文。
本案經檢察官吳慎志到庭執行職務
中    華    民    國       九十       年      一      月      十六      日
                            臺灣高等法院刑事第十七庭
                                審判長法  官  陳  正  雄
                                      法  官  許  錦  印
                                      法  官  林  勤  純
右正本證明與原本無異
檢察官如不服本判決應於收受送達後十日內向本院提出上訴書，未附理由時應於提起
上訴後十日內向本院補具上訴理由書（均應按被告人數提出繕本）
被告不得上訴
                                      書記官  賴  思  華
中    華    民    國       九十       年      一     月       十六      日


司法院資訊處製作；財團法人民間司法改革基金會備份。
